臺灣臺南地方法院刑事判決　　　　　　　　　　　　　　九十一年度訴字第九八號
　　公　訴　人　臺灣台南地方法院檢察署檢察官
　　被　　　告　甲○○
　　指定辯護人　本院公設辯護人　乙○○
右列被告因公共危險等案件，經檢察官提起公訴（九十年度偵字第九九七六、第一二
三七六號），本院判決如左：
    主  文
甲○○放火燒燬現供人使用之住宅，未遂，處有期徒刑壹年玖月；又以加害生命之事
，恐嚇他人致生危害於安全，處拘役貳拾日，如易科罰金，以參佰元折算壹日。
    事  實
一、甲○○因不滿其父與丙○○發生車禍喪命後，丙○○未履行法院調解所成立『每
    月須給付新台幣（下同）三萬元、迄付滿一六Ｏ萬元為止』之約定。竟於民國（
    下同）九十年八月二十七日，先以電話留言方式在丙○○行動電話『語音信箱』
    內留言，以加害生命之事向丙○○恫稱：「丙○○，我是甲○○，我告訴你四點
    之前，如果說你連一通電話都沒有打給我的話，我一定會找你弟跟你的家人下去
    陪葬，我說到做到，就這樣子，打一通電話給我．．．．。」等語恐嚇丙○○，
    致丙○○心生畏怖；嗣因丙○○未予回覆，甲○○竟另起放火燒燬住宅之犯意，
    即於同日下午四時三十分許騎乘車號ＲＰＵ—七五○號之輕型機車，前往台南市
    ○○路之某加油站購買九二無鉛汽油，並裝填入於路邊拾獲之二個『寶特瓶』空
    瓶，再循丙○○調解時所留地址，前往台南縣永康市○○○街十三巷三號，到達
    後，甲○○以住戶對講機表明要找丙○○，經住於該址之丁○○（丙○○之弟媳
    ）告以丙○○不在並掛上對講機，約二、三分鐘後，甲○○見未獲理會，悲怒不
    已，即打開所攜寶特瓶裝汽油中一瓶，將汽油潑出傾灑於上址住戶大門前，另一
    寶特裝瓶汽油則置於地面，繼以其所有之打火機著手引燃統一發票在上址縱火，
    致住戶門柱之磁磚脫落、鐵門變形，惟尚未延燒至該屋喪失其效用而未遂，並波
    及停置該處門前他人即陳建源（公訴人誤載為丁○○）所有車牌號碼ＵＢ─六五
    九二號自小客車之前保險桿及左方向燈燈罩遭火焚融燒焦黑（車輛未達燒燬之程
    度），甲○○則於縱火得逞後迅駕機車逸離現場。嗣經隔鄰發現通知同住於上址
    之丙○○迅速撲滅火勢始未釀成鉅災。
二、案經丙○○告訴（恐嚇部分）暨台南縣警察局永康分局報請（公共危險部分）台
    灣台南地方法院檢察署檢察官偵查起訴。
    理  由
一、訊據被告甲○○對右揭犯罪事實坦承不諱，核與證人丙○○、丁○○及于美秀證
    述情節相符，並有「縱火現場照片」六張及「電話語音恐嚇留言」譯文暨錄音帶
    （業經台灣台南地方法院檢察署檢察事務官當庭播放記明筆錄，並經本院當庭播
    放勘驗無訛）在卷可參，本件事證明確，被告犯行足堪認定。
二、按刑法第一百七十三條第一項所謂放火燒燬現供人使用之住宅，必須樑、柱、屋
    頂及支撐壁等房屋構成之重要部分已因燃燒結果致喪失其效用，始得認已達既遂
    程度（最高法院七十九年度台上字第二六五六號、八十七年台上字第一七一九號
    判決參照）。觀諸卷存「縱火現場照片」，上址房屋經燃燒後，雖門柱之磁磚受
    熱變色脫落、鐵門變形，惟其樑、柱、屋頂及支撐壁並未坍塌，具仍完好，顯見
    該屋構成之重要部分未因燃燒結果致喪失效用，自難謂已達稍燬之程度。是核被
    告所為，係犯刑法第一百七十三條第三項、第一項放火燒燬現供人使用之住宅未
    遂罪及第三百零五條之恐嚇危害安全罪。公訴意旨認該宅已遭焚燬而指被告係犯
    同法第一百七十三條第一項之放火燒燬現供人使用之住宅既遂罪，容有未洽，併
    此敘明。被告著手於放火行為之實行尚未燒燬造成房屋喪失效用，僅屬未遂之狀
    態，應依刑法第二十六條前段減輕其刑。又被告上開恐嚇危害安全罪及放火燒燬
    現供人使用之住宅未遂罪間，犯意各別，行為互殊，並無何方法目的、原因結果
    之牽連關係，自應予分論併罰。被告因喪父情緒不佳，而丙○○復未屢行和解條
    件，致被告生活陷於困境，一時衝動而犯放火罪，應係一時失慮而犯無期徒刑或
    七年以上有期徒刑之罪，法重情輕，即使減輕其刑後量處最低刑度猶嫌過重，觀
    其犯罪情狀，在客觀上衡情不無可憫，爰就被告所犯刑法第一百七十三條第三項
    、第一項之罪，依刑法第五十九條規定遞減輕其刑；爰審酌被告因一時衝動，致
    罹法綱，其行為雖未造成實害，但其危險性極高，如不幸延燒，極易釀成鉅禍及
    其犯罪手段、犯罪所生危害、犯後態度尚稱良好等一切情狀，分別量處如主文所
    示之刑，恐嚇危害安全罪部分，並諭知易科罰金之折算標準，以資懲儆。
據上論斷，應依刑事訴訟法第二百九十九條第一項前段，刑法第一百七十三條第三項
、第一項、第三百零五條、第二十六條前段、第五十九條、第四十一條第一項前段，
罰金罰鍰提高標準條例第一條前段、第二條，判決如主文。
本案經檢察官蘇榮照到庭執行職務
中      華      民      國    九十一    年      七      月      五      日
                                臺灣臺南地方法院刑事第四庭
                                  審判長法  官  簡  慧  娟
            法  官  林  佩  儒
                                        法  官  陳  燁  真
右正本證明與原本無異。
如不服本判決，應於判決送達後十日內向本院提出上訴狀( 應附繕本 )。
                                        書記官  黃  富  煜
中      華      民      國    九十一    年      七      月      八      日
附錄論罪科刑法條：
刑法第一百七十三條
放火燒燬現供人使用之住宅或現有人所在之建築物、礦坑、火車、電車或其他供水、
陸、空公眾運輸之舟、車、航空機者，處無期徒刑或七年以上有期徒刑。
失火燒燬前項之物者，處一年以下有期徒刑、拘役或五百元以下罰金。
第一項之未遂犯罰之。
預備犯第一項之罪者，處一年以下有期徒刑、拘役或三百元以下罰金。
刑法第三百零五條
以加害生命、身體、自由、名譽、財產之事，恐嚇他人致生危害於安全者，處二年以
下有期徒刑、拘役或三百元以下罰金。
